最高法院民事裁定　　　　　　　　　 111年度台上字第1014號
上　訴　人　陳建銘
訴訟代理人　蘇建榮律師
被 上訴 人　林淇水
上列當事人間請求確認通行權存在等事件，上訴人對於中華民國
111年1月26日臺灣高等法院臺南分院第二審判決（110 年度上字
第189號），提起上訴，本院裁定如下：
    主  文
上訴駁回。
第三審訴訟費用由上訴人負擔。
    理  由
按上訴第三審法院，非以原判決違背法令為理由，不得為之。
  又提起上訴，上訴狀內應記載上訴理由，表明原判決所違背之
  法令及其具體內容，暨依訴訟資料合於該違背法令之具體事實
  ，其依民事訴訟法第469條之1規定提起上訴者，並應具體敘述
  為從事法之續造、確保裁判之一致性或其他所涉及之法律見解
  具有原則上重要性之理由。同法第467 條、第470條第2項定有
  明文。而依同法第468 條規定，判決不適用法規或適用不當者
  ，為違背法令；依同法第469 條規定，判決有該條所列各款情
  形之一者，為當然違背法令。是當事人提起上訴，如以同法第
  469 條所列各款情形為理由時，其上訴狀或理由書應表明該判
  決有合於各該條款規定情形之具體內容，及係依何訴訟資料合
  於該違背法令之具體事實。如依同法第468 條規定，以原判決
  有不適用法規或適用法規不當為理由時，其上訴狀或理由書應
  表明該判決所違背之法令條項，或有關司法院解釋或憲法法庭
  裁判之字號，或成文法以外之習慣或法理等及其具體內容，暨
  係依何訴訟資料合於該違背法令之具體事實，並具體敘述為從
  事法之續造、確保裁判之一致性或其他所涉及之法律見解具有
  原則上重要性之理由。上訴狀或理由書如未依上述方法表明，
  或其所表明者與上開法條規定不合時，即難認為已合法表明上
  訴理由，其上訴自非合法。
本件上訴人對於原判決提起上訴，雖以該判決違背法令為由，
  惟核其上訴理由狀所載內容，係就原審取捨證據、認定事實之
  職權行使，所論斷：綜合兩造不爭執事項、民事判決、現場照
  片等件，相互以察，上訴人所有坐落臺南市○○區○○段 000
  地號土地（下稱866土地），與被上訴人受讓取得之同段867、
  868 地號土地（下稱867、868土地，合稱系爭土地）相毗鄰，
  前經原法院79年度上易字第339號判決確認866土地對867、868
  土地內，如原判決附圖（下稱附圖）一所示之A2、B2部分土地
  （下稱A2、B2土地）有通行權存在確定（下稱前案）；前案確
  定判決之既判力及於受讓取得系爭土地所有權之被上訴人。上
  訴人主張為符袋地建築基本需要，起訴請求增加通行如附圖一
  之A1、B1部分土地（下稱A1、B1土地）、被上訴人應容忍其開
  設道路鋪設柏油路面，並非前案既判力之客觀範圍所及，固無
  違一事不再理原則。惟審酌866 土地已得為通常建築之使用，
  不得要求被上訴人犧牲867、868土地之利益，而拆除前已恪遵
  前案判決要求，而另在A1、B1土地興建之地上物，以實現其增
  加最大建築面積之個人經濟需求。上訴人主張通行A1、B1土地
  ，被上訴人應容忍其開設道路鋪設柏油，為無理由。另前案判
  決上訴人通行之A2、B2土地，係平坦之水泥地，已達通常使用
  （供通行）之程度，上訴人並無在該土地上再開設道路鋪設柏
  油路面必要。從而，上訴人請求確認其在A1、B1土地有通行權
  存在：被上訴人應容忍其於A1、B1、A2、B2土地內開設道路鋪
  設柏油路面，並不得有任何妨害之行為，均不應准許等情，指
  摘其為不當，並就原審已論斷或其他贅述而與判決結果不生影
  響者，泛言未論斷或論斷違法，而未表明該判決所違背之法令
  及其具體內容，暨依訴訟資料合於該違背法令之具體事實，並
  具體敘述為從事法之續造、確保裁判之一致性或其他所涉及之
  法律見解具有原則上重要性之理由，難認其已合法表明上訴理
  由。依首揭說明，應認其上訴為不合法。
據上論結，本件上訴為不合法。依民事訴訟法第481條、第444
  條第1項、第95條、第78條，裁定如主文。
中    華    民    國   111    年    4     月    13    日
                      最高法院民事第六庭
                          審判長法官  魏  大  喨  
                                法官  李  寶  堂  
                                法官  林  玉  珮  
                                法官  高  榮  宏  
                                法官  李  文  賢  
本件正本證明與原本無異
                                      書  記  官
中    華    民    國   111    年    4     月    20    日